臺灣新竹地方法院民事判決
110年度家繼簡字第12號
原      告  黃錦城  

訴訟代理人  林凱律師  
            蔡宜衡律師
被      告  陳黃錦雪

            陳平珠  

            陳宏志  

兼前列三人 
共      同
訴訟代理人  陳惠姿  

被      告  高月鳯  

            陳泳丞  

兼前列二人 
共      同  
訴訟代理人  陳鎮邦  


被      告  陳曾蓮（即陳家必承受訴訟人）    


            陳禹甯（即陳家必承受訴訟人）    


            陳秉辰（即陳家必承受訴訟人）


            陳坤林（即陳家必承受訴訟人）    


            陳清松（即陳家必承受訴訟人）


            陳雲玉（即陳家必承受訴訟人）    


被      告  陳林玉華



            陳時煌  

            陳燦煙  

            陳月嬌  

            陳桂華  


            陳樺玲  

            陳江波  

            陳世璋  

            陳淑錦  


            陳家獻  

            陳家露  

            黃冠豪  

            黃錦池  

            黃燕卿  

            
            黃寶珠  

            陳慧敏  

            陳美    

            陳時銓  

            陳時鐶  

            陳鎮乾  



            
            陳麗櫻  

            
            陳滿卿  

            陳家興  

            陳藍玉鳳


            陳美娟  

            陳美燕  

            陳明珠  

            陳富雄  

            陳泰言  

            陳昭雄  

            陳家雄  

            陳銘煌  

            陳建祥  

            呂燕如  

            陳弘偉  

            陳玉姍  

            陳佳模  

            陳展章  

            陳錦德  

            高愛娥  

            陳家瑞  

            陳家森  

            陳家仁  

            陳敏鑾  


            陳敏燕  

            黃再發  

            鄭黃素梅

            林再成  

            林旭    

            林雲國  

            林愍慧  

            林賢慧  

            林美慧  

            黃素琴  

上列當事人間請求分割遺產事件，由本院簡易庭（本院民國110
年度竹簡調字第292號）移送前來，本院於民國111年4月26日言
詞辯論終結，判決如下
    主  文
一、兩造公同共有如附表一所示之共有物，分割如附表一分割方
    法欄所示。　　
二、訴訟費用由兩造依附表四所示應繼分比例負擔。
    理  由
壹、程序方面
一、本件原告係依民法第1151條及第1164條規定起訴請求分割兩
    造被繼承人陳虎之遺產，屬家事事件法第3條第3項第6款所
    定因遺產分割所生請求之丙類家事事件。依家事事件法第2
    條由本院家事庭審理，並無不合，先予敘明。
二、按家事訴訟事件，除本法別有規定者外，準用民事訴訟法之
    規定，家事事件法第51條定有明文。復按訴狀送達後，原告
    不得將原訴變更或追加他訴，但請求之基礎事實同一者，或
    擴張或減縮應受判決事項之聲明者，或不甚礙被告之防禦及
    訴訟之終結者，不在此限。民事訴訟法第255條第1項但書、
    第2款、第3款、第7款亦分別定有明文。經查原告起訴聲明
    原為請求將兩造公同共有如附表一所示之共有物分割，並依
    原起訴狀附表二、三分割後應有部分所示比例為分別共有。
    惟被告陳曾蓮、陳禹甯、陳秉辰、陳坤林、陳清松、陳雪玉
    （下各稱其名，合稱被告陳曾蓮等6人)因原列為被告之一之
    陳家必於訴訟繫屬中死亡而承受訴訟，而就原起訴狀附表二
    、三分割後應有部分之比例有所更動，而更正前述附表等節
    ，有家事陳報暨承受訴訟狀、家事陳報(二)狀及本院民國11
    1年4月26日言詞辯論筆錄可證（見本案卷二第20頁、第85至
    89頁、第103至104頁)。本院審酌原告所為係本於被繼承人
    陳虎如附表一所示遺產應予分割之基本事實，所為前開訴之
    變更，核其請求基礎事實同一，揆諸前揭說明，核無不合，
    應予准許。
三、次按當事人死亡者，訴訟程序在有繼承人、遺產管理人或其
    他依法令應續行訴訟之人承受其訴訟以前當然停止；上開應
    承受訴訟人，於得承受時，應即為承受之聲明；他造當事人
    ，亦得聲明承受訴訟；當事人不聲明承受訴訟時，法院亦得
    依職權，以裁定命其續行訴訟，民事訴訟法第168條、第175
    條、第178條分別定有明文。查原告起訴時原列陳家必為被
    告，嗣於訴訟進行中，陳家必於110年7月21日死亡，其繼承
    人分別為被告陳曾蓮等6人，有陳家必繼承系統表及現戶暨
    除戶戶籍謄本在卷可稽（見本院卷二第32頁至39頁），本院
    已於110年11月1日依原告聲請命被告陳曾蓮等6人承受訴訟
    （見本院卷二第51至56頁)，併予敘明。
四、被告陳林玉華、陳時煌、陳燦煙、陳月嬌、陳桂華、陳樺玲
    、陳江波、陳世璋、陳淑錦、陳家獻、陳黃錦雪、陳宏志、
    陳惠姿、陳平珠、陳家露、黃冠豪、黃錦池、陳美、陳時銓
    、陳時鐶、高月鳳、陳鎮乾、陳鎮邦、陳泳丞、陳家興、陳
    藍玉鳳、陳美娟、陳美燕、陳明珠、陳富雄、陳泰言、陳昭
    雄、陳家雄、陳銘煌、陳建祥、陳弘偉、陳玉姍、陳佳模、
    陳展章、陳錦德、高愛娥、陳家瑞、陳家森、陳家仁、陳敏
    鑾、陳敏燕、黃再發、鄭黃素梅、林再成、林旭、林雲國、
    林愍慧、林賢慧、林美慧、黃素琴、陳曾蓮、陳禹甯、陳秉
    辰、陳坤林、陳清松及陳雲玉均經合法通知，未於最後言詞
    辯論期日到場，核無民事訴訟法第386條各款所列情形，爰
    依家事事件法第51條準用民事訴訟法第385條第1項前段之規
    定，准原告之聲請，由其一造辯論而為判決。
貳、實體方面
一、原告起訴主張：兩造之被繼承人陳虎係於50年8月15日死亡
    ，兩造及陳家必為全體繼承人。陳家必於起訴後死亡，被告
    陳曾蓮等6人經本院裁定命承受訴訟，並協議由被告陳曾蓮
    繼承陳家必之遺產，兩造之應繼分如附表四所示。被繼承人
    陳虎過世時所遺留之遺產，附表一所示之土地外，均已分配
    完畢。附表一所示土地係因被繼承人陳虎於日據時期所有卻
    遭河川淹沒，嗣於臺灣光復及繼承人陳虎過世後始浮覆出來
    。兩造為被繼承人陳虎之繼承人，就附表一所示土地並無不
    分割之協議，亦無因法律規定不能分割之情形存在。然礙於
    共有人數眾多，難以達成分割協議，爰依民法第1164條之規
    定提起本訴等語。
二、被告部分：
(一)被告陳黃錦雪、陳宏志、陳惠姿、陳平珠、高月鳳、陳鎮邦
    、陳泳丞、黃燕卿、黃寶珠、陳慧敏、陳麗櫻、陳滿卿、呂
    燕如：同意分割，對原告主張之分割方法沒有意見等語。
(二)被告陳林玉華、陳時煌、陳燦煙、陳月嬌、陳桂華、陳樺玲
    、陳江波、陳世璋、陳淑錦、陳家獻、陳家露、黃冠豪、黃
    錦池、陳美、陳時銓、陳時鐶、陳鎮乾、陳家興、陳藍玉鳳
    、陳美娟、陳美燕、陳明珠、陳富雄、陳泰言、陳昭雄、陳
    家雄、陳銘煌、陳建祥、陳弘偉、陳玉姍、陳佳模、陳展章
    、陳錦德、高愛娥、陳家瑞、陳家森、陳家仁、陳敏鑾、陳
    敏燕、黃再發、鄭黃素梅、林再成、林旭、林雲國、林愍慧
    、林賢慧、林美慧、黃素琴、陳曾蓮、陳禹甯、陳秉辰、陳
    坤林、陳清松及陳雲玉等人均未於言詞辯論期日到場，亦未
    提出書狀作何聲明或陳述。
三、得心證之理由：
(一)原告上開主張，業據提出繼承系統表、戶籍登記簿影本、戶
    籍謄本、土地登記謄本、家事事件公告查詢結果等件為證，
    自堪信原告上開主張為真實。
(二)按遺產繼承人，除配偶外，依左列順序定之：「一、直系血
    親卑親屬。」；前條所定第一順序之繼承人，以親等近者為
    先；同一順序之繼承人有數人時，按人數平均繼承。再者，
    繼承人有數人時，在分割遺產前，各繼承人對於遺產全部為
    公同共有。且繼承人得隨時請求分割遺產，但法律另有規定
    或契約另有訂定者，不在此限，民法第1138條第1款、第113
    9條、第1141條前段、第1151條、第1164條分別定有明文。
    是兩造為被繼承人陳虎之全體繼承人，附表一所示土地應由
    兩造繼承，兩造之應繼分各如附表四所示；又遺產之公同共
    有係以遺產之分割為其終局目的，而以公同共有關係為暫時
    的存在，本件原告以遺產分割為由終止兩造間之公同共有關
    係，被繼承人陳虎並未以遺囑禁止分割遺產，兩造對於附表
    一所示之土地亦無約定不為分割，且依法令或物之使用目的
    並無不能分割之情形，兩造復未能協議分割，是原告依民法
    第1164條規定請求分割，自屬有據。
(三)又終止遺產之公同共有關係，應以分割方式為之，將遺產之
    公同共有關係終止改為分別共有關係，性質上遺屬分割遺產
    方法之一（最高法院82年度台上字第748號判決意旨參照）
    ；裁判分割共有物訴訟，為形式之形成訴訟，其事件本質為
    非訟事件，究依何種方式為適當，法院有自由裁量之權，應
    斟酌當事人之聲明、共有物之性質、經濟效用及全體共有人
    之利益等公平決之，不受當事人聲明之拘束。查原告主張就
    被繼承人陳虎如附表一所示土地，應由兩造依附表四所示應
    繼分比例，計算分割後各土地應有部分權利範圍如附表二、
    三所示等語。本院斟酌如附表一所示遺產為土地、經濟效用
    、共有人利益、意願等情事，認依兩造之應繼分比例分割為
    分別共有，兩造即可自由處分其所分得之應有部分，足以增
    進其經濟流通性，故認被繼承人陳虎所遺如附表一所示土地
    之分割方法，應依該表分割方法欄所示，得以兼顧全體繼承
    人間之利益及公平，應為妥適，爰判決如主文第一項所示。
    　
四、末按因共有物分割、經界或其他性質上類似事件涉訟、由敗
    訴當事人負擔訴訟費用顯失公平者，法院得酌量情形，命勝
    訴之當事人負擔其一部，民事訴訟法第80條之1定有明文。
    查裁判分割遺產之形成訴訟，不因何造起訴而有不同，本件
    原告請求裁判分割遺產雖有理由，惟關於訴訟費用之負擔，
    應由兩造即繼承人全體各按其應繼分比例負擔，方屬事理之
    平，爰諭知如主文第二項所示。
五、本件事證已臻明確，兩造其餘攻擊、防禦方法，經斟酌後，
    於判決結果之認定，不生影響，毋庸一一論述，附此敘明。
六、據上論結，本件原告請求為有理由，依家事事件法第51條，
    民事訴訟法第80條之1、第85條第1項前段，判決如主文。
中　　華　　民　　國　　111 　年　　5 　　月　　27　　日
                      家事法庭  法　　　官  林建鼎 
以上正本係照原本作成。
如對本判決上訴，須於判決送達後20日之不變期間內，向本院提
出上訴狀（需附繕本）。如委任律師提起上訴者，應一併繳納上
訴審裁判費。
中　　華　　民　　國　　111 　年　　5 　　月　　27　　日
                                書　記　官　林毓青 　　
附表一：被繼承人陳虎所留之土地及其分割方法：
編號 坐落地號 面積（平方公尺) 公同共有權利範圍 分割方法 1 新竹市○○段000000地號 246.51 4/20 如附表二「分割後應有部分」欄比例分割為分別共有 2 新竹市○○段000000號 484.6 16/120 如附表三「分割後應有部分」欄比例分割為分別共有 3 新竹市○○段000000地號 1901.37 4/20 如附表二「分割後應有部分」欄比例分割為分別共有 4 新竹市○○段000000地號 1278.28 4/20 同上 5 新竹市○○段000000地號 462.63 4/20 同上 6 新竹市○○段000000地號 3160.47 4/20 同上 7 新竹市○○段000000地號 842.37 4/20 同上 8 新竹市○○段000000地號 1187.14 4/20 同上 

附表二：附表一編號1、編號3至8部分
編號 繼承人 公同共有 權利範圍 應繼分 分割後應有部分權利範圍 1 陳林玉葉 4/20 1/336 1/1680 2 陳時煌 4/20 1/336 1/1680 3 陳燦煙 4/20 1/336 1/1680 4 陳月嬌 4/20 1/336 1/1680 5 陳桂華 4/20 1/336 1/1680 6 陳樺玲 4/20 1/336 1/1680 7 陳江波 4/20 1/168 1/840 8 陳世璋 4/20 1/168 1/840 9 陳淑錦 4/20 1/168 1/840 10 陳家獻 4/20 1/56 1/280 11 陳黃錦雪 4/20 1/224 1/1120 12 陳宏志 4/20 1/224 1/1120 13 陳惠姿 4/20 1/224 1/1120 14 陳平珠 4/20 1/224 1/1120 15 陳家露 4/20 1/56 1/280 16 黃冠豪 4/20 1/280 1/1400 17 黃錦城 4/20 1/280 1/1400 18 黃錦池 4/20 1/280 1/1400 19 黃燕卿 4/20 1/280 1/1400 20 黃寶珠 4/20 1/280 1/1400 21 陳慧敏 4/20 1/56 1/280 22 陳美 4/20 1/56 1/280 23 陳時銓 4/20 1/56 1/280 24 陳時鐶 4/20 1/56 1/280 25 高月鳳 4/20 1/112 1/560 26 陳鎮乾 4/20 1/112 1/560 27 陳鎮邦 4/20 1/112 1/560 28 陳泳丞 4/20 1/112 1/560 29 陳麗櫻 4/20 1/28 1/140 30 陳滿卿 4/20 1/28 1/140 31 陳家興 4/20 1/7 1/35 32 陳曾蓮 4/20 1/21 1/105 33 陳藍玉鳳 4/20 1/84 1/420 34 陳美娟 4/20 1/84 1/420 35 陳美燕 4/20 1/84 1/420 36 陳明珠 4/20 1/84 1/420 37 陳富雄 4/20 1/21 1/105 38 陳泰言 4/20 1/63 1/315 39 陳昭雄 4/20 1/63 1/315 40 陳家雄 4/20 1/63 1/315 41 陳銘煌 4/20 1/63 1/315 42 陳建祥 4/20 1/63 1/315 43 呂燕如 4/20 1/189 1/945 44 陳弘偉 4/20 1/189 1/945 45 陳玉姍 4/20 1/189 1/945 46 陳佳模 4/20 1/63 1/315 47 陳展章 4/20 1/63 1/315 48 陳錦德 4/20 1/63 1/315 49 陳家瑞 4/20 1/42 1/210 50 陳家森 4/20 1/42 1/210 51 陳家仁 4/20 1/42 1/210 52 陳敏鑾 4/20 1/42 1/210 53 陳敏燕 4/20 1/42 1/210 54 高愛娥 4/20 1/42 1/210 55 黃再發 4/20 1/28 1/140 56 鄭黃素梅 4/20 1/28 1/140 57 林再成 4/20 1/168 1/840 58 林旭 4/20 1/168 1/840 59 林雲國 4/20 1/168 1/840 60 林愍慧 4/20 1/168 1/840 61 林賢慧 4/20 1/168 1/840 62 林美慧 4/20 1/168 1/840 63 黃素琴 4/20 1/28 1/140 

附表三：附表一編號2部分
編號 繼承人 公同共有 權利範圍 應繼分 分割後應有部分權利範圍 1 陳林玉葉 16/120 1/336 1/2520 2 陳時煌 16/120 1/336 1/2520 3 陳燦煙 16/120 1/336 1/2520 4 陳月嬌 16/120 1/336 1/2520 5 陳桂華 16/120 1/336 1/2520 6 陳樺玲 16/120 1/336 1/2520 7 陳江波 16/120 1/168 1/1260 8 陳世璋 16/120 1/168 1/1260 9 陳淑錦 16/120 1/168 1/1260 10 陳家獻 16/120 1/56 1/420 11 陳黃錦雪 16/120 1/224 1/1680 12 陳宏志 16/120 1/224 1/1680 13 陳惠姿 16/120 1/224 1/1680 14 陳平珠 16/120 1/224 1/1680 15 陳家露 16/120 1/56 1/420 16 黃冠豪 16/120 1/280 1/2100 17 黃錦城 16/120 1/280 1/2100 18 黃錦池 16/120 1/280 1/2100 19 黃燕卿 16/120 1/280 1/2100 20 黃寶珠 16/120 1/280 1/2100 21 陳慧敏 16/120 1/56 1/420 22 陳美 16/120 1/56 1/420 23 陳時銓 16/120 1/56 1/420 24 陳時鐶 16/120 1/56 1/420 25 高月鳳 16/120 1/112 1/840 26 陳鎮乾 16/120 1/112 1/840 27 陳鎮邦 16/120 1/112 1/840 28 陳泳丞 16/120 1/112 1/840 29 陳麗櫻 16/120 1/28 1/210 30 陳滿卿 16/120 1/28 1/210 31 陳家興 16/120 1/7 2/105 32 陳曾蓮 16/120 1/21 2/315 33 陳藍玉鳳 16/120 1/84 1/630 34 陳美娟 16/120 1/84 1/630 35 陳美燕 16/120 1/84 1/630 36 陳明珠 16/120 1/84 1/630 37 陳富雄 16/120 1/21 2/315 38 陳泰言 16/120 1/63 2/945 39 陳昭雄 16/120 1/63 2/945 40 陳家雄 16/120 1/63 2/945 41 陳銘煌 16/120 1/63 2/945 42 陳建祥 16/120 1/63 2/945 43 呂燕如 16/120 1/189 2/2835 44 陳弘偉 16/120 1/189 2/2835 45 陳玉姍 16/120 1/189 2/2835 46 陳佳模 16/120 1/63 2/945 47 陳展章 16/120 1/63 2/945 48 陳錦德 16/120 1/63 2/945 49 陳家瑞 16/120 1/42 1/315 50 陳家森 16/120 1/42 1/315 51 陳家仁 16/120 1/42 1/315 52 陳敏鑾 16/120 1/42 1/315 53 陳敏燕 16/120 1/42 1/315 54 高愛娥 16/120 1/42 1/315 55 黃再發 16/120 1/28 1/210 56 鄭黃素梅 16/120 1/28 1/210 57 林再成 16/120 1/168 1/1260 58 林旭 16/120 1/168 1/1260 59 林雲國 16/120 1/168 1/1260 60 林愍慧 16/120 1/168 1/1260 61 林賢慧 16/120 1/168 1/1260 62 林美慧 16/120 1/168 1/1260 63 黃素琴 16/120 1/28 1/210 

附表四：被繼承人陳虎之各繼承人應繼分比例
編號 繼承人 應繼分 1 陳林玉葉 1/336 2 陳時煌 1/336 3 陳燦煙 1/336 4 陳月嬌 1/336 5 陳桂華 1/336 6 陳樺玲 1/336 7 陳江波 1/168 8 陳世璋 1/168 9 陳淑錦 1/168 10 陳家獻 1/56 11 陳黃錦雪 1/224 12 陳宏志 1/224 13 陳惠姿 1/224 14 陳平珠 1/224 15 陳家露 1/56 16 黃冠豪 1/280 17 黃錦城 1/280 18 黃錦池 1/280 19 黃燕卿 1/280 20 黃寶珠 1/280 21 陳慧敏 1/56 22 陳美 1/56 23 陳時銓 1/56 24 陳時鐶 1/56 25 高月鳳 1/112 26 陳鎮乾 1/112 27 陳鎮邦 1/112 28 陳泳丞 1/112 29 陳麗櫻 1/28 30 陳滿卿 1/28 31 陳家興 1/7 32 陳曾蓮 1/21 33 陳藍玉鳳 1/84 34 陳美娟 1/84 35 陳美燕 1/84 36 陳明珠 1/84 37 陳富雄 1/21 38 陳泰言 1/63 39 陳昭雄 1/63 40 陳家雄 1/63 41 陳銘煌 1/63 42 陳建祥 1/63 43 呂燕如 1/189 44 陳弘偉 1/189 45 陳玉姍 1/189 46 陳佳模 1/63 47 陳展章 1/63 48 陳錦德 1/63 49 陳家瑞 1/42 50 陳家森 1/42 51 陳家仁 1/42 52 陳敏鑾 1/42 53 陳敏燕 1/42 54 高愛娥 1/42 55 黃再發 1/28 56 鄭黃素梅 1/28 57 林再成 1/168 58 林旭 1/168 59 林雲國 1/168 60 林愍慧 1/168 61 林賢慧 1/168 62 林美慧 1/168 63 黃素琴 1/28